ACORDAO-COMPLETO-2389581

ACÓRDÃO 65/2020 ATA 1/2020 - PLENÁRIO

VISTOS, relatados e discutidos estes embargos de declaração interpostos pela emprsa Construções e Comércio Camargo Corrêa S.A. e pelo Sr. João Ricardo Auler contra o Acórdão 2624/2019-TCU-Plenário, que apreciou tomada de contas especial instaurada por força do subitem 9.2.3 do Acórdão 2447/2014-TCU-Plenário, em razão do indício de superfaturamento identificado no Contrato 15/2006, cujo objeto foi a construção do lote 2 da Ferrovia Norte-Sul (FNS) , em trecho compreendido entre o Ouro Verde de Goiás (GO) e Jaraguá (GO) , 
ACORDAM os Ministros do Tribunal de Contas da União, reunidos em sessão do Plenário, ante as razões expostas pelo Relator, em:
9.1. conhecer dos embargos de declaração, uma vez preenchidos os requisitos de admissibilidade previstos nos artigos 32, inciso II, e 34, caput e § 1º, da Lei 8.443/1992, para, no mérito, rejeitá-los;
9.2. dar ciência desta deliberação aos embargantes.

Embargos de declaração opostos contra acórdão que julgou as contas dos recorrentes irregulares, condenando-lhes ao pagamento de débito e de multa, em razão de superfaturamento apurado em contrato cujo objeto foi a construção do lote 2 da Ferrovia Norte-Sul (FNS), em trecho de 52 km compreendido entre Ouro Verde/GO e Jaraguá/GO.

Valec Engenharia, Construções e Ferrovias S.A.

3. Interessados/Responsáveis/Recorrentes:
3.1. Responsáveis: Construções e Comércio Camargo Correa S.A. (61.522.512/0001-02); João Ricardo Auler (XXX.666.088-XX); José Francisco das Neves (XXX.833.301-XX); Ulisses Assad (XXX.266.408-XX)
3.2. Recorrentes: Construções e Comércio Camargo Correa S.A. (61.522.512/0001-02); João Ricardo Auler (XXX.666.088-XX).

13.1. Ministros presentes: José Mucio Monteiro (Presidente), Walton Alencar Rodrigues, Benjamin Zymler (Relator), Augusto Nardes e Aroldo Cedraz.
13.2. Ministro-Substituto convocado: Marcos Bemquerer Costa.
13.3. Ministro-Substituto presente: André Luís de Carvalho.

BENJAMIN ZYMLER

Ministro Benjamin Zymler.

Trata-se de tomada de contas especial originada do subitem 9.2.3 do Acórdão 2447/2014-TCU-Plenário, que apreciou relatório de auditoria realizada no âmbito do Fiscobras/2008 na obra de construção da Ferrovia Norte-Sul (FNS) , no Estado de Goiás.
2.	Nesta etapa processual, são apreciados embargos de declaração opostos pela empresa Construções e Comércio Camargo Corrêa S.A. e pelo Sr. João Ricardo Auler, em face do Acórdão 2624/2019-TCU-Plenário. O referido decisum foi proferido nos seguintes termos:
"VISTOS, relatados e discutidos estes autos de tomada de contas especial instaurada por força do subitem 9.2.3 do Acórdão 2447/2014-TCU-Plenário, em razão do indício de superfaturamento identificado no Contrato 15/2006, cujo objeto foi a construção do lote 2 da Ferrovia Norte-Sul (FNS) , em trecho compreendido entre o Ouro Verde de Goiás (GO) e Jaraguá (GO) , pactuado com a empresa Construções e Comércio Camargo Corrêa S.A.,
ACORDAM os Ministros do Tribunal de Contas da União, reunidos em sessão do Plenário, ante as razões expostas pelo Relator, em:
9.1. excluir da relação processual os Srs. José Américo Cajado Azevedo e Luiz Otávio Costa Michirefe;
9.2. considerar revéis os Srs. Ulisses Assad e José Francisco das Neves, nos termos do art. 12, § 3º, da Lei 8.443/1992;
9.3. com fundamento nos arts. 1º, inciso I, e 16, inciso III, alíneas "c" e "d", e § 2º, ambos da Lei 8.443/1992 c/c os arts. 19, caput; e 23, inciso III, da mesma lei, julgar irregulares as contas dos Srs. José Francisco das Neves (XXX.833.301-XX) , Ulisses Assad (XXX.266.408-XX) e João Ricardo Auler (XXX.666.088-XX) , bem como da empresa Construções e Comércio Camargo Corrêa S.A. (61.522.512/0001-02) , condenando-os solidariamente ao pagamento das quantias a seguir especificadas, fixando-lhes o prazo de 15 (quinze) dias, a contar da notificação, para que comprovem, perante o Tribunal (art. 214, inciso III, alínea "a", do Regimento Interno do TCU) , o recolhimento da dívida aos cofres da Valec Engenharia, Construções e Ferrovias S.A., atualizada monetariamente e acrescida dos juros de mora, calculados a partir das datas discriminadas, até a data do recolhimento, na forma prevista na legislação em vigor, abatendo-se na oportunidade os valores já ressarcidos:
	Data do Débito
	Valor (R$) 

	26/12/2007
	                      119.864,65

	26/02/2008
	                      120.121,48 

	26/03/2008
	                      120.595,11 

	26/04/2008
	                           3.054,94 

	26/05/2008
	                      122.926,98 

	26/06/2008
	                           3.914,63 

	26/07/2008
	                      303.149,05 

	26/08/2008
	                           4.569,84 

	26/09/2008
	                         77.094,06 

	27/10/2008
	                      248.242,88 

	26/11/2008
	                      451.978,87 

	20/12/2008
	                           6.146,20 

	26/01/2009
	                      340.042,28 

	26/02/2009
	                      529.166,82 

	26/03/2009
	                         24.855,54 

	26/04/2009
	                         71.942,67 

	26/05/2009
	                      114.955,02 

	26/06/2009
	                      167.326,82 

	25/07/2009
	                         66.614,01 

	27/04/2010
	                      282.789,35

9.4. aplicar aos responsáveis abaixo indicados a multa prevista no art. 57 da Lei 8.443/1992, nos valores a seguir discriminados, fixando-lhes o prazo de 15 (quinze) dias, a contar da notificação, para comprovarem, perante o Tribunal, o recolhimento das dívidas ao Tesouro Nacional, sob pena de cobrança judicial dos valores atualizados monetariamente, na forma da legislação em vigor, desde a data deste acórdão até a do efetivo recolhimento, se forem pagas após o vencimento: 
	Responsável
	Valor da Multa

	José Francisco das Neves
	R$ 500.000,00

	Ulisses Assad
	R$ 500.000,00

	Construções e Comércio Camargo Corrêa S.A.
	R$ 1.500.000,00

9.5. considerar graves as infrações cometidas pelos Srs. José Francisco das Neves e Ulisses Assad;
9.6. nos termos do art. 60 da Lei 8.443/1992, inabilitar os Srs. José Francisco das Neves e Ulisses Assad para o exercício de cargo em comissão ou função de confiança no âmbito da Administração Pública por um período de 8 (oito) anos;
9.7. autorizar, desde logo, nos termos do art. 28, inciso II, da Lei 8.443/1992, a cobrança judicial das dívidas caso não atendidas as notificações;
9.8. encaminhar cópia desta deliberação ao Procurador-Chefe da Procuradoria da República no Estado de Goiás, nos termos do § 3º do art. 16 da Lei 8.443/1992; 
9.9. determinar à Valec, por meio dos seus advogados e com o auxílio da Advocacia-Geral da União,  que sejam adotadas as medidas necessárias ao arresto dos bens dos responsáveis julgados em débito, nos termos do art. 61 da Lei 8.443/1992, seja de forma antecipada ou incidental;
9.10. dar ciência desta deliberação aos responsáveis e à Valec Engenharia, Construções e Ferrovias S.A."
3.	O Sr. João Ricardo Auler aduziu, em síntese, as seguintes alegações em sua peça recursal (peça 159) :
a) o Acórdão 2624/2019-TCU-Plenário incorreu em obscuridade acerca do aproveitamento ou não dos critérios de utilização dos valores pagos no acordo de leniência com a CGU/AGU para quitação dos débitos em relação ao Sr. João Auler; e
b) nesse sentido, ao estabelecer que "eventual quantia paga pela Camargo Corrêa no âmbito do novo acordo de leniência celebrado com a CGU/AGU poderá ser utilizada para quitação do débito nos estágios processuais seguintes", esta Corte de Contas não se pronunciou de forma clara e precisa em relação ao sr. João Auler, dando azo a eventuais lacunas interpretativas no referido trecho do acórdão ora embargado.
4.	Assim, o referido embargante requer a reforma do Acórdão 2624/2019-TCU-Plenário e suas razões de decidir - ora embargado - de forma a esclarecer obscuridade ocorrida no julgamento do processo, tendo em vista ser imprescindível retificar os termos do parágrafo 59 do Voto para que passe a abarcar o sr. João Auler no que diz respeito à possibilidade de esse responsável também aproveitar dos valores pagos no acordo de leniência com a CGU/AGU para quitação dos débitos, inclusive na fase de cobrança executiva, desde que verificada a identidade do cofre credor e do fato gerador.
5.	Por sua vez, a Camargo Corrêa apresentou peça recursal suscitando a existência de vícios no acórdão combatido, carreando as seguintes alegações (peça 156) : 
a) o Acórdão 2624/2019-TCU-Plenário incorreu em omissão, visto que deixou de se pronunciar quanto à decisão no Agravo de Instrumento n° 0025180-57.2017.4.01.0000/GO, o qual apontou identidade entre os fatos objeto de acordos de leniência e a irregularidade tratada no presente processo;
b) nos dias 22 e 29 de outubro de 2010, a embargante juntou petições nas quais demonstrou fato novo, qual seja a celebração de acordo de leniência com a Controladoria-Geral da União (CGU) e com a Advocacia-Geral da União (AGU) , solicitando, assim, a retirada do processo da pauta da Sessão Plenária do dia 23 de outubro de 2019;
c) além disso, com o objetivo de fornecer informações necessárias a este Tribunal, a empresa anexou às mencionadas petições a decisão da 4ª Turma do TRF-1 do referido agravo de instrumento, que determinou a homologação do acordo firmando com a CGU/AGU;
d) há manifesta identidade entre os fatos apurados nesta TCE e os que foram abarcados pelo acordo de leniência firmado entre a embargante e a CGU/AGU;
e) considerando que o processo foi efetivamente retirado da pauta da Sessão Plenária do dia 23 de outubro de 2019 para análise de fato novo - celebração do mencionado Acordo entre a CCCC e a CGU/AGU -, era de se esperar que os elementos de identidade entre os fatos apurados fossem reconhecidos ou, ao menos, mencionados no âmbito do Acórdão ora embargado; e
f) a de a decisão da 4ª Turma do TRF-1 não foi levada em consideração, nem mesmo os trechos em que se referia diretamente aos atos ilícitos praticados na licitação, contratação e execução das obras da Ferrovia Norte-Sul, decorrentes da Concorrência 8/2004.
6.	Diante do exposto, a embargante pede que sua peça recursal seja conhecida e provida, de forma a corrigir a omissão ocorrida no julgamento do processo, tendo em vista ser imprescindível constar da deliberação desta Corte de Contas consideração acerca da existência de indícios de identidade entre o objeto da presente tomada de contas especial e o escopo do acordo de leniência celebrado entre a Construções e Comércio Camargo Corrêa S.A. e a Controladoria-Geral da União e a Advocacia-Geral da União.
	É o Relatório.

8.1. Eri Rodrigues Varela (1.807/OAB-RN) e outros, representando Ulisses Assad.  
8.2. João Geraldo Piquet Carneiro (800-A/OAB-DF), Leonardo de Mattos Galvão (234550/OAB-SP) e outros, representando Construções e Comércio Camargo Corrêa S.A.  
8.3. Cyrlston Martins Valentino (23.287/OAB-DF) e outros, representando José Américo Cajado de Azevedo.  
8.4. Gilberto Mendes Calasans Gomes (43.391/OAB-DF) e outros, representando João Ricardo Auler, Luiz Otavio Costa Michirefe e Construções e Comércio Camargo Corrêa S.A.;  
8.5. Silvia Regina Schmitt (58372/OAB-RS) e outros, representando Valec Engenharia, Construções e Ferrovias S.A.

Subprocurador-Geral Paulo Soares Bugarin.

TOMADA DE CONTAS ESPECIAL. SUPERFATURAMENTO NO CONTRATO 15/2006, REFERENTE À CONSTRUÇÃO DO LOTE 2 DA FERROVIA NORTE-SUL EM TRECHO de 52 km entre ouro verde de goiás/go e jaraguá/go. CITAÇÃO DOS RESPONSÁVEIS. IRREGULARIDADES CONFIRMADAS. EXCLUSÃO DA RELAÇÃO PROCESSUAL DE ALGUNS DOS RESPONSÁVEIS. REVELIA DE OUTROS DOIS RESPONSÁVEIS. REJEIÇÃO DAS ALEGAÇÕES DE DEFESA DOS DEMAIS. CONTAS IRREGULARES. DÉBITO. MULTA. INABILITAÇÃO PARA O EXERCÍCIO DE CARGO EM COMISSÃO OU FUNÇÃO DE CONFIANÇA NO ÂMBITO DA ADMINISTRAÇÃO PÚBLICA. SOLICITAÇÃO DE ARRESTO DE BENS. EMBARGOS DE DECLARAÇÃO. CONHECIMENTO. REJEIÇÃO.

TOMADA DE CONTAS ESPECIAL (TCE)

Secretaria Extraordinária de Operações Especiais em Infraestrutura (SeinfraOpe).

Preliminarmente, os presentes embargos de declaração devem ser conhecidos, tendo em vista o preenchimento dos requisitos necessários aplicáveis. 
Trata-se de embargos de declaração opostos pelo Sr. João Ricardo Auler e pela empresa Construções e Comércio Camargo Corrêa S.A. em face do Acórdão 2624/2019-TCU-Plenário, decisão por meio da qual o TCU apreciou tomada de contas especial instaurada por força do subitem 9.2.3 do Acórdão 2447/2014-TCU-Plenário, em razão de superfaturamento apurado no Contrato 15/2006, firmado entre a Valec Engenharia, Construções e Ferrovias S.A. (Valec) e a empresa Construções e Comércio Camargo Corrêa S.A, cujo objeto foi a construção do lote 2 da Ferrovia Norte-Sul (FNS) , em trecho de 52 km compreendido entre Ouro Verde/GO e Jaraguá/GO.
O aludido acórdão julgou irregulares as contas dos responsáveis, incluindo dos embargantes, condenando-os ao pagamento solidário do débito apurado, no montante de R$ 3.179.351,20, em valores históricos. Além disso, com fundamento no art. 57 da Lei 8.443/1992, foram aplicadas as sanções indicadas na tabela a seguir:
	Responsável
	Valor da Multa

	José Francisco das Neves
	R$ 500.000,00

	Ulisses Assad
	R$ 500.000,00

	Construções e Comércio Camargo Corrêa S.A.
	R$ 1.500.000,00

Os dois primeiros responsáveis indicados na tabela acima também foram sancionados com a pena de inabilitação para o exercício de função de confiança ou cargo em comissão no âmbito da Administração Pública por um período de 8 anos.
Em virtude do desfecho processual descrito nos tópicos anteriores, a construtora Camargo Corrêa apresentou peça recursal suscitando a existência de vícios no acórdão combatido, carreando as seguintes alegações (peça 156) : 
a) o Acórdão 2624/2019-TCU-Plenário incorreu em omissão, visto que deixou de se pronunciar quanto à decisão no Agravo de Instrumento n° 0025180-57.2017.4.01.0000/GO, o qual apontou identidade entre os fatos objeto de acordos de leniência e a irregularidade tratada no presente processo;
b) nos dias 22 e 29 de outubro de 2010, a embargante juntou petições nas quais demonstrou fato novo, qual seja a celebração de acordo de leniência com a Controladoria-Geral da União (CGU) e com a Advocacia-Geral da União (AGU) , solicitando, assim, a retirada do processo da pauta da Sessão Plenária do dia 23 de outubro de 2019;
c) além disso, com o objetivo de fornecer informações necessárias a este e. Tribunal, a empresa anexou às mencionadas petições a decisão da 4ª Turma do TRF-1 do referido agravo de instrumento, que determinou a homologação do acordo firmado com o MPF;
d) há manifesta identidade entre os fatos apurados nesta TCE e os que foram abarcados pelo acordo de leniência firmado entre a embargante e a CGU/AGU;
e) considerando que o processo foi efetivamente retirado da pauta da Sessão Plenária do dia 23 de outubro de 2019 para análise de fato novo - celebração do mencionado Acordo entre a CCCC e a CGU/AGU -, era de se esperar que os elementos de identidade entre os fatos apurados fossem reconhecidos ou, ao menos, mencionados no âmbito do Acórdão ora embargado; e
f) a decisão da 4ª Turma do TRF-1 não foi levada em consideração, nem mesmo os trechos em que se referia diretamente aos atos ilícitos praticados na licitação, contratação e execução das obras da Ferrovia Norte-Sul, decorrentes da Concorrência 8/2004.
Diante do exposto, a embargante pede que sua peça recursal seja conhecida e provida, de forma a corrigir a omissão ocorrida no julgamento do processo, tendo em vista ser imprescindível constar da deliberação desta Corte de Contas consideração acerca da existência de indícios de identidade entre o objeto da presente tomada de contas especial e o escopo do acordo de leniência celebrado entre a Construções e Comércio Camargo Corrêa S/A e a Controladoria-Geral da União e a Advocacia-Geral da União.
Por seu turno, o Sr. João Ricardo Auler aduziu, em síntese, as seguintes alegações em sua peça recursal (peça 159) :
a) o Acórdão 2624/2019-TCU-Plenário incorreu em obscuridade acerca do aproveitamento ou não dos critérios de utilização dos valores pagos no acordo de leniência com a CGU/AGU para quitação dos débitos em relação ao Sr. João Auler; e
b) nesse sentido, ao estabelecer que "eventual quantia paga pela Camargo Corrêa no âmbito do novo acordo de leniência celebrado com a CGU/AGU poderá ser utilizada para quitação do débito nos estágios processuais seguintes", esta Corte de Contas não se pronunciou de forma clara e precisa em relação ao sr. João Auler, dando azo a eventuais lacunas interpretativas no referido trecho do acórdão ora embargado.
Assim, o referido embargante também deseja a reforma do Acórdão 2.624/2019 de forma a esclarecer a suposta obscuridade ocorrida no julgamento do processo, tendo em vista ser imprescindível retificar os termos do parágrafo 59 do Voto para que passe a abarcar o sr. João Auler no que diz respeito à possibilidade de esse responsável também aproveitar dos valores pagos no acordo de leniência com a CGU/AGU para quitação dos débitos, inclusive na fase de cobrança executiva, desde que verificada a identidade do cofre credor e do fato gerador.
Em atenção aos argumentos supracitados, observo inicialmente que não subsiste nenhum dos supostos vícios suscitados pelos embargantes, pois o mencionado acordo de leniência celebrado com a CGU/AGU foi devidamente analisado e considerado no voto condutor da decisão embargada, in verbis:
"54. Após o presente feito ser encaminhado ao meu gabinete para apreciação de mérito, a Camargo Corrêa encaminhou petição em que informa ter celebrado acordo de leniência com a Controladoria-Geral da União e com a Advocacia-Geral da União, no qual se comprometeu a pagar a importância de R$ 1,396 bilhão. 
55. Dessa forma, a empresa refuta as considerações realizadas pelo MP/TCU de que não haveria identidade entre os fatos geradores do débito em apuração os valores pagos a título de multa no acordo celebrado com o MPF. Segundo relatado pela empresa, o novo acordo celebrado com a CGU/AGU incluiria documentos relativos ao Contrato 15/2006, havendo suposta identidade entre fatos geradores. 
56. Assim, a empresa requereu a retirada do processo da pauta da sessão plenária do dia 23/10/2019 até que pudesse ser proferida a devida análise sobre o fato novo informado pela empresa.
57. Em atenção ao requerimento da empresa, a jurisprudência desta Corte de Contas inclina-se por não sobrestar o andamento do processo de contas em virtude de negociação para a celebração de acordo de leniência no âmbito da CGU, porquanto trata-se do exercício de competência constitucional do controle externo e de sanção que tem contorno de incidência distinto das aplicadas pelos próprios órgãos administrativos ou pelo controle interno. Nesse sentido, cito o recente Acórdão 2453/2019-TCU-Plenário, de relatoria do Ministro Bruno Dantas.
58. Ademais, a análise acerca da suposta identidade entre fatos geradores e cofres credores somente poderá ocorrer com a juntada da documentação pertinente pela construtora. Assim, penso que o Tribunal deva prosseguir com o julgamento do presente feito, constituindo o correspondente título executivo. 
59. Consoante exposto acima, eventual quantia paga pela Camargo Corrêa no âmbito do novo acordo de leniência celebrado com a CGU/AGU poderá ser utilizada para quitação do débito nos estágios processuais seguintes, inclusive na fase de cobrança executiva, desde que verificada a identidade do cofre credor e do fato gerador."
Em complemento aos exames acima transcritos, observo que a cópia do mencionado acordo de leniência encaminhado ao TCU (peça 130) veio desacompanhada de informações sobre os ilícitos relatados pela embargante, os quais constam dos anexos I (histórico dos atos lesivos e condutas ilícitas) , II (contratos afetados pelas práticas lesivas) e II-A (conteúdo sigiloso) do mencionado ajuste.
Outrossim, não constam do documento enviado ao TCU o Anexo III (demonstrativo de cálculo e valor das multas - Lei 8.429/1992 e Lei 12.846/2013) e o Anexo IV (demonstrativo do valor e percentual para cada ente lesado) .
Dessa forma, não vejo reparos a fazer no acórdão embargado, pois a documentação juntada pela embargante Camargo Corrêa não contém elementos mínimos para que esta Corte de Contas examine se existe alguma identidade entre as condutas ilícitas reconhecidas no referido acordo de leniência e as irregularidades apuradas nesta tomada de contas especial. Não é possível verificar nenhuma possibilidade de eventual quitação do débito desta TCE com os eventuais pagamentos realizados no âmbito do acordo de leniência, pois não há meios documentais para aferir a identidade entre os fatos gerados e cofres credores dos pagamentos a serem realizados por conta daquele ajuste.
Enfatizo que a postura da embargante neste processo pode vir a ser interpretada por esta Corte de Contas como uma violação da cláusula 8.9 do acordo de leniência celebrado com a CGU/AGU, na qual as partes reconhecem que a embargante não deveria se sujeitar a pagamentos em duplicidade nos ressarcimentos relacionados aos atos lesivos e contratos descritos nos Anexo I e II daquele ajuste, mas prestaria as informações e certificações necessárias para o eventual uso desses documentos perante outras autoridades.
 Observo ainda que, nos termos da cláusula 4.3 do referido acordo de leniência, a embargante Camargo Corrêa se declarou ciente de que esse ajuste não lhe conferiu quitação integral do dano, nos termos do §3º do artigo 16 da Lei 12.846/2013.
A respeito da decisão do Tribunal Regional Federal da 1ª Região, no âmbito do Agravo de Instrumento nº 0004935-29.2016.4.01.3502, verifico que o voto do relator daquela decisão deixou expresso que o acordo de leniência celebrado com o MPF não eximiria a empresa de ressarcir os prejuízos ao erário observados, in verbis:
Assim postos os fatos, não se vê em que ponto o acordo, para ser válido, imprescindiria do aprovo da União ou da Valec, pois os compromissos acordados não comprometem nem atingem direito subjetivo de nenhuma delas, dentro da premissa de que as avenças realizadas o foram no âmbito da legitimação penal e cível do MPF, vista esta (a cível) em razão das ações de improbidade administrativa das quais seja autor e, em especial, a que tramita na 3ª Vara Federal de Anápolis, da qual é o único autor. Isso é destacado também pelos recorrentes, que o acordo de leniência não isentou a empresa de eventual ressarcimento de dano cometido contra a União ou a Valec, nem poderia, na medida em que o art. 16 da Lei 12.846/2013, que disciplina os limites dos acordos de leniência, dispõe que "o acordo de leniência não exime a pessoa jurídica da obrigação de reparar integralmente o dano causado."
 (...) 
A decisão alude, ainda, à ilegitimidade do MPF para a formulação do acordo, destacando que somente poderia ter sido realizado pelo órgão máximo da Administração que eventualmente tenha sido atingido pelos atos delitivos, invocando o art. 16 da Lei 12.846/2013, mas isso, com a devida vênia, somente tem relevância nas hipóteses em que o acordo contemplasse a reparação do eventual dano, cuja responsabilidade civil fica garantida pela Lei (art. 16, § 30) ."
Por derradeiro, insta esclarecer à Camargo Corrêa que a multa que lhe foi aplicada, com fundamento no art. 57 da Lei 8.443/1992, deve ser integralmente recolhida, haja vista que possui fundamento jurídico diverso aos das sanções abrangidas pelos acordos de leniência celebrados com o MPF e com a AGU/CGU, bem como pelo fato de a empresa não ser colaboradora perante esta Corte de Contas, consoante fundamentação posta no tópico IV do voto condutor do acórdão embargado, o qual acolheu a manifestação do Ministério Público de Contas.
No que tange às alegações do Sr. João Ricardo Auler, não vejo nenhuma obscuridade na decisão do TCU, haja vista a sua condenação ao pagamento solidário do débito. Pelo instituto da solidariedade passiva, amplamente empregado no ordenamento jurídico nacional, o credor tem direito a exigir e receber de um ou de alguns dos devedores, parcial ou totalmente, a dívida comum. Se o pagamento tiver sido parcial, todos os demais devedores continuam obrigados solidariamente pelo restante da dívida.
Nesse sentido, esclareço ao embargante que, se reconhecida pelo TCU a identidade dos fatos geradores e do cofre credor entre o débito apurado nesta TCE e os pagamentos realizados pela Camargo Corrêa no âmbito do acordo de leniência celebrado pela empresa com a CGU/AGU, tais pagamentos poderão ser aproveitados para a quitação da dívida do Sr. João Ricardo Auler e dos demais responsáveis, sem prejuízo da faculdade de as partes ajuizarem eventuais ações de regresso entre si.
Portanto, rejeito os embargos de declaração opostos pela empresa Construções e Comércio Camargo Corrêa S.A. e pelo Sr. João Ricardo Auler.
Ante o exposto, manifestome por que o Tribunal aprove o acórdão que ora submeto à deliberação deste Colegiado.
TCU, Sala das Sessões Ministro Luciano Brandão Alves de Souza, em 22 de janeiro de 2020.
BENJAMIN ZYMLER 
Relator